臺灣嘉義地方法院刑事判決　　　　九十六年度易緝字第十五號
公　訴　人　臺灣嘉義地方法院檢察署檢察官
被　　　告　乙○○
　　　　　　　　　　日生）
　　　　　　　　　　號
　　　　　　　　　　（
上列被告因偽造文書案件，經檢察官提起公訴（八十八年度偵字
第二二九號），因被告於本院準備程序中就被訴事實為有罪之陳
述，經本院合議庭裁定由受命法官獨任以簡式審判程序審理判決
如下：
    主  文
乙○○犯行使偽造私文書罪，處有期徒刑陸月，如易科罰金，以
銀元佰元即新臺幣玖佰元折算壹日，減為有期徒刑月，如易
科罰金，以銀元佰元即新臺幣玖佰元折算壹日。偵訊（調查）
筆錄上偽造之「甲○○」簽名壹枚、指印柒枚、搜索扣押證明筆
錄（收據，證明）上偽造之「甲○○」簽名、指印各壹枚、代號
與真實姓名對照表上偽造之「甲○○」指印壹枚、權利告知書上
偽造之「甲○○」簽名、指印各壹枚，均沒收。
    事　實
一、乙○○於民國八十七年十月九日上午十一時五十分許，在嘉
    義市○○街九十七號八樓處為警查獲其施用毒品時（施用毒
    品部分檢察官另行偵辦），為脫免其罪責，竟於嘉義縣警察
    局調查訊問時，冒用其弟「甲○○」名義，接續於偵訊（調
    查）筆錄上偽造「甲○○」簽名一枚、指印七枚、搜索扣押
    證明筆錄（收據，證明）上偽造「甲○○」簽名、指印各一
    枚、代號與真實姓名對照表上偽造「甲○○」指印一枚、權
    利告知書上偽造「甲○○」簽名、指印各一枚，以表示「甲
    ○○」為警員搜索當時之在場人、警員所採驗尿液之排放人
    、受刑事訴訟法第九十五條權利告知之人等意後，接續將上
    開偽造之搜索扣押證明筆錄（收據，證明）、代號與真實姓
    名對照表、權利告知書等私文書交與警員存查而行使之，足
    生損害於甲○○及司法機關對偵辦刑事案件之正確性。
二、案經臺灣嘉義地方法院檢察署檢察官自動檢舉偵查起訴。
    理　由
一、上開犯罪事實業據被告乙○○坦承不諱，核與被害人甲○○
    、證人劉杉彬、謝俊生陳述情節相符，此外並有內政部警政
    署刑事警察局八十七年十二月十日（八七）刑紋字第九四七
    九二號函、戶籍謄本及上開偵訊（調查）筆錄、搜索扣押證
    明筆錄（收據，證明）、代號與真實姓名對照表、權利告知
    書等各一份在卷可憑，是被告之自白與事實相符。本件事證
    明確，被告犯行已堪認定。
二、被告於搜索扣押證明筆錄（收據，證明）、代號與真實姓名
    對照表、權利告知書上偽造「甲○○」簽名、指印，以表示
    「甲○○」為警員搜索當時之在場人、警員所採驗尿液之排
    放人、受刑事訴訟法第九十五條權利告知之人等意後，交與
    警員存查而行使之，均足生損害於甲○○及司法機關對偵辦
    刑事案件之正確性，而此等文件均足認係刑法第二百十條之
    私文書，是核被告所為，係犯刑法第二百十六條、第二百十
    條之行使偽造私文書罪，公訴人認為被告僅係涉有刑法第二
    百十七條之偽造署押罪嫌，尚有未洽，惟其基本社會事實同
    一，應變更起訴法條。次按犯罪嫌疑人冒名被訊並偽造署押
    ，雖先後在警訊及偵查筆錄均有偽造行為，惟其仍屬一犯意
    接續多次行為，侵害一個法益，應為接續犯，屬單純一罪，
    而非連續犯，最高法院八十四年度臺非字第一○號刑事判決
    意旨可資參照，是被告其基於單一偽造「甲○○」之署押及
    行使偽造私文書之犯意，於密接時地，接續偽造上開偵訊（
    調查）筆錄、搜索扣押證明筆錄（收據，證明）、代號與真
    實姓名對照表、權利告知書上署押、行使偽造私文書之犯行
    ，侵害相同之法益，屬單純一罪。被告偽造「甲○○」署押
    ，屬偽造私文書之部分行為，不另論罪，而偽造私文書之低
    度行為，應為行使偽造私文書之高度行為所吸收，僅論以行
    使偽造私文書罪。又起訴書復漏未論列被告上開偽造「甲○
    ○」指印之行為，然該部分與起訴部分有接續、吸收之實質
    上一罪關係，業如前述，自為起訴效力所及，本院自應併予
    審理。爰審酌被告為掩飾其真正身分，竟不念亦將損及其弟
    甲○○之權益及其犯罪之目的、手段、品行、智識程度、所
    生危害及犯罪後坦承犯行等一切情狀，量處如主文所示之刑
    。
三、又按犯罪在民國九十六年四月二十四日以前者，除本條例另
    有規定外，依下列規定減刑：一、死刑減為無期徒刑。二、
    無期徒刑減為有期徒刑二十年。三、有期徒刑、拘役或罰金
    ，減其刑或金額二分之一。中華民國九十六年罪犯減刑條例
    第二條第一項定有明文。而被告上開犯行之犯罪時間在九十
    六年四月二十四日以前，復無不得減刑之例外情形，自合於
    上開條例第二條第一項第三款之規定，應依法減其宣告刑二
    分之一。
四、另被告行為後，刑法第四十一條有關易科罰金之規定，業經
    二次修正，第一次於九十年一月十二日公布施行，修正前之
    刑法第四十一條原規定：「犯最重本刑為三年以下有期徒刑
    以下之刑之罪，而受六月以下有期徒刑或拘役之宣告，因身
    體、教育、職業或家庭之關係，執行顯有困難者，得以一元
    以上三元以下折算一日，易科罰金」，而修正後之刑法第四
    十一條第一項則規定：「犯最重本刑為五年以下有期徒刑以
    下之刑之罪，而受六個月以下有期徒刑或拘役之宣告，因身
    體、教育、職業、家庭之關係或其他正當事由，執行顯有困
    難者，得以一元以上三元以下折算一日，易科罰金。但確因
    不執行所宣告之刑，難收矯正之效，或難以維持法秩序者，
    不在此限」；又第二次於九十五年七月一日公布施行，修正
    後之刑法第四十一條第一項前段係規定：「犯最重本刑為五
    年以下有期徒刑以下之刑之罪，而受六個月以下有期徒刑或
    拘役之宣告者，得以新臺幣一千元、二千元或三千元折算一
    日，易科罰金」。經比較行為時法、中間法、現行刑法之規
    定，以中間法（九十年一月十二日修正公布施行，即九十五
    年七月一日修正前）較有利於被告，自應適用九十五年七月
    一日修正前之刑法第四十一條第一項規定諭知易科罰金之折
    算標準。
五、偵訊（調查）筆錄上偽造「甲○○」簽名一枚、指印七枚、
    搜索扣押證明筆錄（收據，證明）上偽造「甲○○」簽名、
    指印各一枚、代號與真實姓名對照表上偽造「甲○○」指印
    一枚、權利告知書上偽造「甲○○」簽名、指印各一枚，均
    應依刑法第二百十九條規定宣告沒收。
六、據上論斷，應依刑事訴訟法第二百七十三條之一第一項、第
    二百九十九條第一項前段、第三百十條之二、第四百五十四
    條第二項，刑法第二條第一項前段、第二百十六條、第二百
    十條、第二百十九條，九十五年七月一日修正前刑法第四十
    一條第一項前段，中華民國九十六年罪犯減刑條例第二條第
    一項第三款、第九條，修正前罰金罰鍰提高標準條例第二條
    前段，現行法規所定貨幣單位折算新臺幣條例第二條，判決
    如主文。
本案經檢察官邱美英到庭執行職務。
中　　華　　民　　國　九十六　年　  七　　月  二十六　日
                  刑事第四庭　法　官　吳育霖
上列正本證明與原本無異。
如不服本判決，應於判決送達後10日內向本院提出上訴狀（應附
繕本）。告訴人或被害人如對於本判決不服者，應具備理由請求
檢察官上訴，其上訴期間之計算係以檢察官收受判決正本之日期
為準。
中　　華　　民　　國　九十六　年　  七　　月  二十六　日
                              書記官  林美芳
附錄本案論罪科刑法條：
中華民國刑法第二百十條（偽造變造私文書罪）
偽造、變造私文書，足以生損害於公眾或他人者，處五年以下有
期徒刑。
刑法第二百十六條（行使偽造變造或登載不實之文書罪）
行使第二百十條至第二百十五條之文書者，依偽造、變造文書或
登載不實事項或使登載不實事項之規定處斷
